【裁判字號】    90,自,251
【裁判日期】    901126
【裁判案由】    誹謗
【裁判全文】
臺灣臺北地方法院刑事判決                            九十年度自字第二五一號
    自  訴  人  丁○○
    代  理  人  辛○○
                乙○○
                戊○○
    被      告  庚○○
    選任辯護人  杜英達律師
                丁中原律師
    被      告  丙○○
    選任辯護人  金玉瑩律師
右列被告因誹謗案件，經自訴人提起自訴，本院判決如左：
    主      文
庚○○、丙○○共同意圖散布於眾，而指摘足以毀損他人名譽之事，各處拘役參拾日
，如易科罰金，均以參佰元折算壹日。
    事      實
一、庚○○係衛視中文台「新聞ｅ點靈」節目之主持人，丙○○係民國九十年二月七
    日播出之該節目特別來賓，於九十年二月六日下午三時起至四時許間，在臺北市
    ○○○路三一二號十樓之錄影棚內錄製前開節目，由庚○○及另位主持人于耘捷
    （即甲○○）負責發問，丙○○及另一特別來賓王文靜負責回答之座談方式，討
    論「豪門恩怨」之主題，於言及「．．．某黨政高層千金，與某位企業家的第二
    代．．．」、「世紀婚禮」、「某前院長」、「姓連嗎？」、「．．．會不會因
    為他爸爸總統沒有選好，沒有選舉的壓力之後．．．」、「總統沒有選好就包括
    李敖、許信良．．．」、「但是他們的孩子都沒有那麼大」、「他的女公子就嫁
    給一個賣水果賣的很有名的一個王子」等足以特定談論對象為丁○○之言論之情
    況下，庚○○、丙○○竟基於意圖散布於眾之犯意聯絡，指摘已婚之丁○○與丈
    夫間感情不睦、早已分居，更與某位女性市議員之男友交往中等對丁○○道德形
    象、人格評價、社會地位均具負面貶抑之不實內容（詳細對話內容詳如附件所載
    ），並藉該節目於九十年二月七日晚間十一時至十二時之時段播出，使不特定之
    多數收視觀眾得以知悉而散布之，足以毀損丁○○之名譽。
二、案經被害人丁○○提起自訴。
    理      由
一、訊據被告庚○○、丙○○固分別坦承為九十年二月七日播出之「新聞ｅ點靈」節
    目（主題「豪門恩怨」）之主持人及特別來賓，並有為事實欄及附表所示陳述，
    惟均矢口否認有何誹謗之犯行，被告庚○○辯稱：伊不確定被告丙○○談論之女
    主角係自訴人丁○○，且主持人係發問人，發問是談話性節目主持人之權利與義
    務，伊無誹謗自訴人之故意，否則可以在節目一開始即提出云云；被告丙○○則
    以：該集節目主題係「豪門恩怨」，伊當時並未指名道姓，僅係隨便聊聊，且談
    話性節目有問有答，主持人發問，來賓一定要回答，另伊無決定更改節目內容，
    但錄完影後，伊有要求製作單位就部分內容作修正，伊未故意誹謗告訴人云云置
    辯。經查：
（一）右開犯罪事實，業據自訴人及其代理人於本院訊問、審理中指訴綦詳，並有自
      訴人所提暨本院向衛星電視台臺灣分公司函調之九十年二月七日播出之「新聞
      ｅ點靈」節目錄影帶各一捲扣案可憑；而被告等確有陳述如事實欄及附表所示
      之言論，亦有自訴人及被告庚○○分別提出之該節目錄影帶譯文附卷可稽，復
      據本院勘驗錄影帶內容屬實，製有勘驗筆錄在卷足參。
（二）由前開譯文觀之，被告二人與于耘捷、王文靜曾言及「．．．某黨政高層千金
      ，與某位企業家的第二代．．．」、「世紀婚禮」、「某前院長」、「姓連嗎
      ？」、「．．．會不會因為他爸爸總統沒有選好，沒有選舉的壓力之後．．．
      」、「總統沒有選好就包括李敖、許信良．．．」、「但是他們的孩子登沒有
      那麼大」、「他的女公子就嫁給一個賣水果賣的很有名的一個王子」等語，以
      眾所週知之字彙描述自訴人之父親，客觀上已足使不特定之觀眾判定渠等所談
      論之「女主角」係自訴人無疑，此由證人即該節目之另一主持人于耘捷（即甲○○）於本院審理中證稱：當王文靜提到「姓連嗎」之時，伊即知道所談論之
      人係自訴人等語觀之益徵。況被告庚○○自八十九年六月間開始主持「新聞ｅ
      點靈」節目，該節目係新聞性節目，談論主題包括商業、社會、政治等；而被
      告丙○○係「ｅ周刊」之發行人，對當日節目主題「豪門恩怨」有深入瞭解各
      節，業據被告二人供承無訛，是渠等既係資深之媒體從業人員，對系爭內容所
      談論者係自訴人，實難諉稱不知，被告庚○○辯稱伊不確定談論之主角係自訴
      人云云，要屬卸責之詞，無足憑取。
（三）次查，被告等在該節目中言及自訴人已分居並與某市議員之男友交往等語，俱
      與事實有違乙節，已經自訴人及其代理人指訴在卷，復為被告等所不爭執，矧
      被告等迄未能舉出任何其有相當理由確信所述內容為真實之證據。再被告丙○○於節目中亦稱：「這個是一段傳聞」、「最近市場上就傳出了一些很多的八
      卦」、「不過有更八卦的消息來源是說」、「這是傳聞」云云，有前開譯文附
      卷可考，顯然渠等上開所述均係捕風捉影、毫無根據之事，竟在未經任何查證
      之下，即率爾繪聲繪影的指摘，更表示「其實很多人說這個事情是真的，也有
      一些背後的道不盡的一些理由原因」（被告丙○○所言，詳附表所示）、「你
      講世紀婚禮那一對，看起來都是包裝的非常好，說他們受高等教育、非常有教
      養，感情非常的和睦，可是感覺不是這樣，所以我們看到的都是假象嗎？表面
      的嗎？」（被告庚○○所言，詳附表所示）等語，以加強觀眾對其所談論內容
      之信任度，被告等有誹謗之情，至臻灼然。
（四）再查，揆之附件言談內容，客觀上易使不特定觀眾誤認自訴人於婚姻關係仍存
      續中猶與某市議員之男友發展婚外情關係，對於自訴人之人格、社會地位、道
      德形象，洵屬負面、貶抑之評價，衡情自足以貶損、毀壞自訴人之名譽，甚為
      彰顯；再由被告丙○○於節目中稱：「但是因為這個東西我們不能模擬的太具
      體對不對。太具體就會出問題了，因為你們的節目是收看率非常高的一個節目
      ，那我想說只能用這個，用這樣模糊的這樣帶過」等語觀之，其明知渠等言談
      足以損害自訴人名譽至明。被告等猶以所為之言論未損及自訴人名譽云云置辯
      ，尚無足採。
（五）另按，共同正犯之意思聯絡，並不限於事前有所謀議，即僅於行為當時有共同
      犯意之聯絡者，亦屬之，且其表示之方法，亦不以明示通謀為必要，即相互間
      有默示之合致，亦無不可，最高法院七十三年度臺上字第二三六四號判例闡釋
      甚明。查被告庚○○於該節目中言：「剛剛添財私底下跟我講，某黨政高層的
      千金，與某位企業家的第二代，現在已經分居了是不是」，顯然被告二人於節
      目前即已先就自訴人之話題為討論；再由附件觀之，被告庚○○於廣告或其他
      話題一結束，即將話題引到自訴人，且被告丙○○亦很有默契地接上該話題，
      二人一問一答，配合無間，足見渠等就系爭內容有犯意聯絡無疑。又該節目雖
      係採主持人與特別來賓一問一答之座談方式進行，惟於節目進行中，主持人或
      特別來賓若認另一方之話題有觸法之虞，自可以轉換話題之方式改變之，此經
      證人于耘捷證述在卷；且該節目係事前錄製，主持人或特別來賓對系爭涉及毀
      損自訴人名譽之話題，若不願繼續問答，自得先中止錄影進行溝通後，再繼續
      錄影；被告二人捨此不為，反數度於廣告或其他話題之後，持續討論系爭內容
      ，渠等對誹謗自訴人之犯行，均難辭其咎，故被告等均互推責任予對方，謂係
      主持人所問或來賓所答各云云，為事後避就之詞，不足採信。至被告丙○○辯
      稱其於錄影後曾委託己○以電話告知製作單位對其不妥言論作修正乙節，縱然
      屬實，亦係誹謗犯行完成後之行為，仍無解於誹謗罪之成立。
（六）此外，被告等所述之內容，並無「一、因自衛、自辯或保護合法之利益者，二
      、公務員因職務而報告者，三、對於可受公評之事，而為適當之評論者，四、
      對於中央或地方議會或法院或公眾集會之記事，而為適當之載述者」等刑法第
      三百十一條所定之阻卻違法事由，亦無疑問。
    綜上所述，被告二人辯解不足採信，罪證明確，犯行堪資認定。
二、核被告二人所為，均係犯刑法第三百十條第一項誹謗罪。又被告等並非以散布文
    字或圖畫之方式誹謗自訴人，基於罪刑法定主義之要求，尚無論以刑法第三百十
    條第二項加重誹謗罪之餘地，自訴人認被告涉犯加重誹謗罪，尚有誤會，惟因自
    訴狀本毋庸記載所犯法條，本院自不受其錯引法條之拘束，尚無變更起訴法條之
    問題，附此敘明。再被告二人間，有犯意聯絡及行為分擔，應論以共同正犯。爰
    審酌被告二人身為專業之媒體工作者，明知媒體傳播之效應既深且廣，猶對未經
    查證虛實之內容予以指摘，足生貶損自訴人名譽之危害，惟渠等均無前科，有臺
    灣高等法院被告全國前案紀錄表在卷可按，系爭誹謗言論占該節目比重不多，且
    被告等犯後均表示願向自訴人道歉，惟因就和解方案未達成一致協議始未能和解
    ，此業經自訴人代理人及辯護人陳明在卷，及其犯罪之動機、目的、手段等一切
    情狀，各量處如主文所示之刑，並諭知易科罰金之折算標準。
據上論斷，應依刑事訴訟法第三百四十三條、第二百九十九條第一項前段，刑法第二
十八條、第三百十條第一項、第四十一條第一項，罰金罰鍰提高標準條例第一條前段
、第二條，判決如主文。
中      華      民      國    九十      年     十一     月    二十六    日
                                      臺灣臺北地方法院刑事第八庭
                                          法  官  宋  松  璟
右正本證明與原本無異。
如不服本判決，應於判決送達後十日內向本院提出上訴狀(應抄附繕本)。告訴人
或被害人如對於本判決不服者，應具備理由請求檢察官上訴，其上訴期間之計算
係以檢察官收受判決正本之日期為準。
                                          書記官  楊  文  祥
中      華      民      國    九十      年     十一     月    二十六    日
附錄法條
中華民國刑法第三百一十條
 (誹謗罪)
意圖散布於眾，而指摘或傳述足以毀損他人名譽之事者，為誹謗罪，處一
年以下有期徒刑、拘役或五百元以下罰金。
散布文字、圖畫犯前項之罪者，處二年以下有期徒刑、拘役或一千元以下
罰金。
對於所誹謗之事，能證明其為真實者，不罰。但涉於私德而與公共利益無
關者，不在此限。
附件（被告二人涉及誹謗之言論）
 ┌───────┬───┬─────────────────────┐
 │節目播出時間  │談話人│      談        話        內        容    │
 ├───────┼───┼─────────────────────┤
 │廿三時十二分許│庚○○│．．．剛剛添財私底下跟我講，某黨政高層的千│
 │              │      │金，與某位企業家的第二代，現在已經分居了是│
 │ │      │不是？                                    │
 ├───────┼───┼─────────────────────┤
 │廿三時十九分許│丙○○│．．．他的女公子就嫁給一個賣水果賣的很有名│
 │              │      │的一個王子。這兩個結婚之後當然是剛開始的時│
 │              │      │候是恩愛一對，王子可能也接掌了一些科技公司│
 │              │      │等等。但是呢最近市場上就傳出了一些很多的八│
 │              │      │卦，其中有一件，這件事情就是說，他們好像前│
 │              │      │一陣子很不幸的，把這個世紀婚禮劃上一道裂痕│
 │              │      │，就分居了。                              │
 │              ├───┼─────────────────────┤
 │              │庚○○│為什麼？為什麼會分居？                    │
 │              ├───┼─────────────────────┤
 │              │丙○○│至於是為什麼分居，裡面原因是錯綜複雜，不過│
 │              │      │有更八卦的消息來源是說這個女主角呢目前跟一│
 │              │      │位目前臺北市議員的男朋友在一起，那這中間就│
 │              │      │更錯綜複雜了。                            │
 │              ├───┼─────────────────────┤
 │              │庚○○│那個市議員是那一黨的？                    │
 │              ├───┼─────────────────────┤
 │              │丙○○│這個市議員是那一黨，我想這個              │
 │              ├───┼─────────────────────┤
 │              │庚○○│執政黨或者在野黨？                        │
 │              ├───┼─────────────────────┤
 │              │丙○○│萬一講出那一黨，你們大概就會知道。        │
 │              ├───┼─────────────────────┤
 │              │庚○○│執政黨還是在野黨？                        │
 │              ├───┼─────────────────────┤
 │     │丙○○│因為女性的議員很容易猜嘛，而且我也不便說他│
 │              │      │是那一區的。                              │
 │              ├───┼─────────────────────┤
 │              │庚○○│那我們講，是不是在野黨？是不是在野黨？    │
 │              ├───┼─────────────────────┤
 │              │丙○○│在野黨，目前來講他是應該在野黨。          │
 │              ├───┴─────────────────────┤
 │              │      （部分省略）                                │
 │              ├───┬─────────────────────┤
 │              │庚○○│女主角跟女議員的男朋友？                  │
 │              ├───┼─────────────────────┤
 │              │丙○○│對的，然後更鮮的是．．．更鮮的是你們的友台│
 │              │      │呢，友台還刻意在某一次的節目製作的時候，還│
 │              │      │把這個女主角跟那個女議員一起搭在節目上共同│
 │              │      │的節目，那有識之士知道的人一看就知道，哈哈│
 │              │      │大笑，就知道怎麼回事，那不曉的說這個友台，│
 │              │      │他製作的節目，到底是刻意安排，還是剛好無巧│
 │              │      │不成書就湊在一塊。                        │
 │              ├───┼─────────────────────┤
 │              │庚○○│所以那個女議員還沒有結婚？                │
 │              ├───┼─────────────────────┤
 │              │丙○○│還沒有結婚。                              │
 │              ├───┼─────────────────────┤
 │              │庚○○│那女議員跟那個人在一起，難道不會打架嗎？  │
 │              ├───┼─────────────────────┤
 │              │丙○○│這個女議員原來的男朋友，他的工作場合就在這│
 │              │      │個女主角他自己本身的一個基金會裡面，所以說│
 │         │      │剛好是日久生情，聽說是這樣的一個。        │
 │              ├───┼─────────────────────┤
 │              │庚○○│這樣妳（按指主持人甲○○）知道了嗎？      │
 │              ├───┴─────────────────────┤
 │              │          （部分省略）                            │
 │              ├───┬─────────────────────┤
 │              │丙○○│沒錯沒錯沒錯，非常複雜的四角，三角比較容易│
 │              │      │了解。                                    │
 ├───────┼───┼─────────────────────┤
 │廿三時二二分許│庚○○│添財我再請教你一下，你剛剛講那個就是說分居│
 │              │      │那個事情是怎樣的，你為何麼會有這種說法出來│
 │              │      │？                                        │
 │              ├───┼─────────────────────┤
 │              │丙○○│其實很多人說這個事情是真的，也有一些背後的│
 │              │      │道不盡的一些理由啦原因啦，但是因為這個東西│
 │              │      │我們不能模擬的太具體對不對。太具體就會出問│
 │              │      │題了，因為你們的節目是收看率非常高的一個節│
 │              │      │目，那我想說只能用這個，用這樣模糊的這樣帶│
 │              │      │過。                                      │
 │              ├───┼─────────────────────┤
 │              │庚○○│他們是因為感情嗎？還是因為財產？還是因為  │
 │              ├───┼─────────────────────┤
 │              │丙○○│我覺的是因為除了剛剛文靜講的豪門之間的一些│
 │              │      │背負的一些負擔之外，當然也有一些所謂的環境│
 │              │      │的影響，所謂環境就是說，比方說我剛剛講說日│
 │              │      │久生情，這也是因素啦。他們周邊都是豪門嘛，│
 │              │      │所以身邊的公子哥兒美女如雲，這也是事實嘛。│
 │             │      │這兩方都有各自不同的空間，所以說他們這樣的│
 │              │      │一個接觸的情況下，就變成一些問題慢慢出來，│
 │              │      │不要說豪門，一般人都會出這個問題，更何況是│
 │              │      │豪門。                                    │
 ├───────┼───┼─────────────────────┤
 │廿三時四一分許│庚○○│歡迎回到新聞ｅ點靈的現場。我想再請教一下添│
 │              │      │財，就是剛剛你講那個                      │
 │              ├───┼─────────────────────┤
 │              │丙○○│黨政高層。                                │
 │              ├───┼─────────────────────┤
 │              │庚○○│前黨政高層的千金，跟某企業家第二代現在已經│
 │              │      │分居了，那時候有世紀婚禮，那麼你說他的千金│
 │              │      │的對象是一個議員，市議員的朋友，這個男朋友│
 │              │      │到底什麼來路？                            │
 │              ├───┼─────────────────────┤
 │              │丙○○│這是傳聞。                                │
 │              ├───┼─────────────────────┤
 │              │庚○○│什麼來路？                                │
 │              ├───┼─────────────────────┤
 │              │丙○○│這個男方，這位男主角，另外一個男主角      │
 │              ├───┼─────────────────────┤
 │              │庚○○│長得很帥嗎？                              │
 │              ├───┼─────────────────────┤
 │              │丙○○│聽說是比較俊俏。然後是在這個女主角的，所屬│
 │              │      │的相關的這個工作地點一起是同事。          │
 │              ├───┼─────────────────────┤
 │              │庚○○│所以他們是近水樓台，所以培養感情。        │
 │              ├───┼─────────────────────┤
 │              │丙○○│應該可以這麼說吧。                        │
 │              ├───┴─────────────────────┤
 │              │          （部分省略）                            │
 │              ├───┬─────────────────────┤
 │              │庚○○│可是那個女議員難道不會有一點點的反撲嗎？  │
 │              ├───┼─────────────────────┤
 │              │丙○○│這怎麼可能呢，自古以來情愛這種事情，怎可能│
 │              │      │會沒有反應呢，那這樣的話那個男生跟這個女議│
 │              │      │員之間，就不配曾經是男女朋友。            │
 ├───────┼───┼─────────────────────┤
 │廿三時四四分許│庚○○│就是說這個千金的另一半雖然分居了，難到他對│
 │              │      │他的另一半現在還在跟人家在一起，他不會care│
 │              │      │嗎？                                 │
 │              ├───┼─────────────────────┤
 │              │丙○○│坦白講分居並不是離婚，分居還是相當程度上，│
 │              │      │他是法定的。                              │
 │              ├───┼─────────────────────┤
 │              │庚○○│婚姻關係還在啊，對啊。                    │
 │              ├───┼─────────────────────┤
 │              │丙○○│不過因為雙方都是豪門，那豪門的事情，就很多│
 │              │      │事情，必須要把他藏的非常好，千萬不能讓外界│
 │              │      │知道，否則的話就不叫八卦內幕。            │
 ├───────┼───┼─────────────────────┤
 │廿三時四六分許│庚○○│你講世紀婚禮那一對，看起來都是包裝的非常好│
 │              │      │，說他們受高等教育、非常有教養，感情非常的│
 │              │      │和睦，可是感覺不是這樣，所以我們看到的都是│
 │              │      │假象嗎？表面的嗎？                        │
 └───────┴───┴─────────────────────┘


司法院資訊處製作；財團法人民間司法改革基金會備份。
